【裁判字號】    89,訴,250
【裁判日期】    890426
【裁判案由】    重傷害
【裁判全文】
臺灣臺北地方法院刑事判決                          八十九年度訴字第二五號
    公  訴  人  臺灣臺北地方法院檢察署檢察官
    被      告  丙○○
    指定辯護人  甲○
右列被告因重傷害案件，經檢察官提起公訴 (八十八年度偵字第二六三九六號)，甲
○判決如左：
    主  文
丙○○使人受重傷，處有期徒刑陸年。
    事  實
一、丙○○於民國八十八年十一月二十三日晚上十一時許，騎乘車牌號碼ＸＡＦ─八
    八一號之重型機車，沿臺北市松山區○○○路之快車道由南向北行駛，適乙○○
    亦駕駛車牌號碼Ｇ７─九二０號之營業小客車行經該處欲超越機車，見狀乃按鳴
    喇叭，詎丙○○為此心生不滿，乃於復興北路、南京東路之交岔路口停候紅綠燈
    時，手持安全帽上前作勢欲毆打坐於車內駕駛座之乙○○，並進而強行打開車門
    ，將其拖出車外。嗣因乙○○於雙方拉扯時跌倒於地，丙○○竟基於重傷害之故
    意，手持乙○○攜帶下車掉落於地之棒球棒，朝其頭部、臉部及身體各處揮擊後
    ，即駕車逃逸無蹤，致使乙○○除因此受有左側上眼瞼處撕裂傷、四肢多處挫傷
    及擦傷、左側耳瘀傷、左額部裂傷、左眼眼瞼瘀傷、鼻骨骨折之傷害外，其左眼
    眼窗後內側骨折、左眼外傷性視神經壓迫症候群暨視神經病變併視神經萎縮，左
    眼視力為無光感、無光覺，左眼之視能已完全喪失，達於毀敗一目機能之程度。
二、案經被害人乙○○訴由台北市政府警察局松山分局移送臺灣臺北地方法院檢察署
    檢察官偵查起訴。
    理  由
一、訊據被告雖坦承於右揭時地持棒球棒毆打告訴人乙○○之事實，惟否認有致告訴
    人受重傷之故意，辯稱：我沒用球棒打他頭，只打腿，頭、身體是拉扯間傷到他
    的，我揮棒自衛，擊中他頭部，非出於故意云云。惟查，右揭事實業據被告於警
    訊時坦承不諱，亦與偵訊時所述大致相符，並經告訴人乙○○之指述綦詳，現場
    目擊證人丁○○於甲○及警訊時之證述歷歷，復有照片六張、棒球棒一支扣案可
    稽，又告訴人乙○○因被告之毆打，受有左側上眼瞼處撕裂傷、四肢多處挫傷及
    擦傷、左側耳瘀傷、左額部裂傷、左眼眼瞼瘀傷、鼻骨骨折之傷害，且其左眼眼
    窗後內側骨折、左眼外傷性視神經壓迫症候群暨視神經病變併視神經萎縮，左眼
    視力為無光感、無光覺之事實，亦有台安醫院診斷證明書一紙、台北市立仁愛醫
    院驗傷診斷書二份在卷可查。再查，棒球棒雖是告訴人所有，然被告與告訴人於
    拉扯推擠之時，告訴人所持之棒球棒掉落，告訴人並跌倒在地，被告乃拾起該球
    棒朝告訴人頭部等處猛力揮打等情，業據證人丁○○於甲○審理時證述在卷，復
    參諸告訴人所受傷害多在頭部、臉部，尤其集中在左眼周圍附近，足認當時被告
    手執棒球棒之際，告訴人身處劣勢，在無可反擊之情形下，被告仍持該球棒集中
    告訴人之頭部左眼附近多次猛力揮擊，致生上揭多處傷害，甚而左眼失明，殊得
    謂其主觀上無預見重傷害之可能而未違其本意之故意？況被告亦自承告訴人並未
    致其受有傷害（參見八十九年二月二十九日訊問筆錄），亦徵被告以棒球棒揮擊
    告訴人之時，告訴人並無不法之侵害，而與正當防衛之成立要件有間，被告所辯
    無非卸責之詞，不足採信。本件事證明確，犯行洵堪認定。
二、核被告所為，係犯刑法第二百七十八條第一項之重傷罪、第三百零四條第一項強
    制罪，其所為傷害之輕行為被重傷害之重行為吸收，不另論處。又其所犯上揭二
    罪之間，有方法結果之牽連關係，應從較重之重傷罪處斷。爰審酌本案乃源於交
    通行車糾紛，被告竟一時出於激憤，持棒球棒重擊告訴人致生左眼失明之不可回
    復之重傷之犯罪動機、目的、手段、犯罪時所受之刺激、被害人所受傷害程度及
    被告犯罪後矢口否認，矯飾犯行之態度等一切情狀，量處如主文所示之刑，以資
    懲儆。
據上論斷，應依刑事訴訟法第二百九十九條第一項前段，刑法第二百七十八條第一項
、第三百零四條第一項、第五十五條，判決如主文。
中    華    民    國      八十九     年       四       月    二十六    日
                                      臺灣臺北地方法院刑事第一庭
                                          法  官  李莉苓
右正本證明與原本無異
如不服本判決應於送達後十日內向甲○提出上訴狀
                                          書記官  林慧君
中    華    民    國      八十九     年       四       月    二十七     日
附錄本案論罪科刑法條全文
刑法第二百七十八條第一項：使人受重傷者，處五年以上、十二年以下有期徒刑。
刑法第三百零四條
以強暴、脅迫使人行無義務之事或妨害人行使權利者，處三年以下有期徒刑、拘役或
三百元以下罰金。
前項之未遂犯罰之。


司法院資訊處製作；財團法人民間司法改革基金會備份。
